【裁判字號】    99,審聲,143
【裁判日期】    990430
【裁判案由】    聲明異議
【裁判全文】
臺灣臺北地方法院民事裁定             99年度審聲字第143號
異  議  人  乙○○
相  對  人  甲○○
異議人對於本院提存所民國99年.
所為否准其取回提存物之處分，聲.
    主  文
本院提存所民國九十九年三月十二日（九九）取智字第八○一號
函所為否准異議人取回提存物之處分，應予撤銷。
本院八十九年度存字第六二九號清償提存事件，提存物中之新臺
幣肆萬參仟貳佰參拾貳元，准予由異議人領取。
    理  由
一本件異議意旨略以：伊於民國97年4 月間收受提存所通知，因
  提存通知書正本已於89年4 月間合法送達，伊應於提存通知書
  合法送達10年內領取。伊遂著手辦理相關事宜，並於99年2 月
  24日經全體繼承人調解成立，伊嗣於同年3月8日向鈞院提存所
  聲請領取提存物，詎提存所以逾10年期限為由駁回伊之聲請，
  顯與先前之通知函相違。況伊收受提存通知書已多年，對於何
  日收受已不復記憶，提存所既來函通知於89年4 月間合法送達
  ，伊信賴該通知而著手辦理，並於該函指示期限內之99年3 月
  8 日提出領取之聲請，應無逾越10年領取期限，爰依法聲明異
  議等語。
二本院提存所意見略以：
  (一)查本件提存通知書業於89年2 月21日合法送達，異議人迄至
    99年3月9日始聲請領取，已逾得受領提存物之10年法定除斥
    期間。
  (二)又異議人稱收受提存通知書之日期已不復記憶，信賴本所97
    年4 月間之通知云云，惟因本件提存物係提存人即相對人為
    許金長之繼承人許美鳳等7 人提存，是提存物為受取權人等
    公同共有，許美鳳等7 人應共同領取本件提存物。是本所97
    年4月25日（89）存智字第629號函所載送達日係公同共有人
    中之最後送達日。嗣本件提存物既經調解分割，受取權人7
    人已分別共有，依民法第330 條規定，異議人應有部分之提
    存物因10年期間經過，即於99年2 月22日已歸屬國庫，其領
    取提存物之聲請，無從准許。
三經查：
  (一)按提存所接到提存書後，認為應予提存者，應於提存書載明
    准予提存之意旨，一份留存，一份交還提存人。如係清償提
    存，並應將提存通知書送達受取權人，提存法第10條第3 項
    定有明文。又按債權人關於提存物之權利，應於提存後10年
    內行使之，逾期其提存物歸屬國庫；前開規定所定10年期間
    ，自提存通知書送達發生效力之翌日起算，民法第330 條、
    提存法第11條第2項亦分別定有明文。
  (二)查相對人即提存人前於89年2 月14日以提存物受取權人即許
    金長之繼承人許美鳳、許明義、許明忠、許玉鳳、許勝城、
    許勝和及異議人等人（下稱異議人等7 人）拒絕受領買賣價
    款為由，為彼等向本院提存所辦理清償提存新臺幣（下同）
    302,625元在案（案列89年度存字第629號）。本院提存所嗣
    分別將提存通知書送達予各提存物受取權人，上開提存通知
    書已於89年2 月間合法送達予、許勝和、許勝城及異議人，
    並於同年4 月間以公示送達之方式對許美鳳、許明義為送達
    ，復於90年4 月間合法送達予許明忠、許玉鳳等情，業經本
    院依職權調閱上開提存案卷查明。又相對人於辦理提存時，
    係將異議人等7 人共同列為本件提存物受取權人，且彼等既
    同為許金長之繼承人，為本件提存物公同共有人，本應共同
    領取提存物，則異議人等7 人就提存物所得行使權利之期間
    ，均應自本件提存通知書合法送達予全體公同共有人最後送
    達日之翌日起算10年，始符合各公同共有人之利益。從而，
    本件提存通知書最後係於90年4 月間始合法送達予全體公同
    共有人等情，已如前述，異議人於99年3月9日聲請領取提存
    物，尚未逾10年之除斥期間，其聲請領取本件提存物，自應
    予准許。
  (三)另查，本件提存物核屬許金長之遺產，而異議人等7 人已於
    99年2 月24日經調解，同意將本件提存物按應繼分比例（即
    各7分之1）分割等情，有調解程序筆錄在卷可稽。本院提存
    所雖以本件提存通知書業於89年2 月21日合法送達異議人，
    而本件提存物既經調解分割，受取權人即異議人等7 人已分
    別共有，本件異議人應有部分之提存物因10年期間經過，於
    99年2 月22日已歸屬國庫為由，認異議人領取提存物之聲請
    不應准許。然異議人等7 人係於提存通知書合法送達予各公
    同共有人後，始就本件提存物為調解分割，是本件提存物縱
    經分割，且各繼承人已為分別共有，亦僅生異議人等7 人得
    各別單獨領取提存款各43,232元之效力，與彼等就提存物所
    得行使權利期間之起算方式無涉。故異議人就本件提存物所
    得行使權利之10年期間，仍應自提存通知書合法送達予全體
    公同共有人之最後送達日之翌日起算，則本院提存所認應以
    提存通知書合法送達予異議人之翌日，作為異議人就本件提
    存物所得行使權利期間之起算時點，逕認異議人領取提存物
    之聲請已逾10年之除斥期間，難謂適當，併予指明。
  (四)綜上，本院提存所認異議人所為領取提存物之聲請，已逾10
    年法定除斥時間，故否准其領取提存物之處分，容有未洽。
    本件異議人聲明異議，為有理由，應由本院將原處分撤銷，
    並命提存所為准予異議人領回提存物中43,232元之處分。
四依提存法第25條第1項，裁定如主文。
中    華    民    國    99    年    4     月    30    日
                  民事第六庭    法  官  陳婷玉
以上正本係照原本作成
如對本裁定抗告，須於裁定送達後10日內向本院提出抗告狀，並
繳納抗告費新臺幣1,000元
中    華    民    國    99    年    4     月    30    日
                                書記官  吳鸝稻

司法院資訊處製作；財團法人民間司法改革基金會備份。
